最　高　行　政　法　院　判　決
　　　　　　　　　　　　　　　　　　 96年度判字第01274號
上　訴　人　甲○○
被 上訴 人　彰化縣政府
代　表　人　乙○○
上列當事人間因區域計畫法事件，上訴人對於中華民國94年12月
29日臺中高等行政法院94年度再更一字第1號判決，提起上訴，
本院判決如下：
　　主  文
上訴駁回。
上訴審訴訟費用由上訴人負擔。
　　理  由
一、上訴人未經申請許可，擅自在其所有坐落彰化縣溪湖鎮○○
    段631地號特定農業區農牧用地搭建建築物，前經被上訴人
    以民國89年10月31日彰府地用字第206344號處分書處上訴人
    新台幣（下同）6萬元罰鍰，並限於89年12月25日前變更使
    用、停止使用或拆除地上物恢復原狀。惟上訴人並未繳納罰
    鍰，亦未依限改善完竣，仍繼續違規使用，再經彰化縣溪湖
    鎮公所以90年10月18日（90）彰溪哲民字第10342號函將查
    報相關資料送被上訴人，經被上訴人審認上訴人業已違反區
    域計畫法第15條第1項規定，乃依同法第21條第1項、第2項
    規定，以91年1月18日府地用字第09100140321號處分書處上
    訴人6萬元罰鍰，並限於91年3月15日以前變更使用、停止使
    用或拆除地上物回復原狀。上訴人等不服，循序提起行政訴
    訟，嗣經臺中高等行政法院（下稱原審法院）91年度訴字第
    536號判決駁回，上訴人仍不服，提起上訴，經本院93年度
    裁字第178號裁定以上訴不合法而駁回確定後，上訴人仍不
    服，提起本件再審之訴，經原審法院誤上訴人係對本院裁定
    不服，且涉行政訴訟法第273條第13款、第14款事由，因認
    有管轄權而予受理，並駁回上訴人再審之訴，此經本院94年
    度裁字第1566號裁定以上訴人乃係對原審判決不服，而非對
    本院裁定不服為由，而廢棄原裁定發回原審法院，原審法院
    乃以94年度再更一字第1號判決駁回再審之訴，上訴人遂提
    起本件上訴。
二、上訴人於原審主張：上訴人於67年間取得坐落629、629-1、
    630地號土地，合併為629地號，並經台灣省政府建設廳核准
    設立工廠，70年並取得工廠登記證，廠名天譽企業（股）公
    司登記證以及新憲產業（股）公司登記證；同段631地號（
    即系爭土地），上訴人於67年間買賣取得，並在其上建築職
    工交通車棚、倉庫、辦公室、守衛室，房屋起造人為丙○○
    （上訴人之夫），依當時非都市土地建築法規，只要土地使
    用合法，免建築執照及完工證明，並經彰化縣政府以70年12
    月15日70彰府地用字第14468號函丙○○，授權彰化縣員林
    地政事務所辦理彰化縣非都市土地使用編定異議結果通知書
    ，內稱台端申請復查非都市土地使用編定結果乙案，經核復
    如左：溪湖鎮○○段630、629之1、629地號同意更正為特定
    區丁種建築用地，並備註：合法使用超出工業用地證明書所
    列地號實際建竣廠房並辦竣工商登記，依非都市土地使用分
    區與編定作業要領貳三四規定擬准予更正為丁種建築用地在
    案。此外彰化縣政府亦曾另以92年8月5日府地用字第092014
    0563號函覆丙○○，內稱：台端為更正溪湖鎮○○段631地
    號丁種建築用地需要，聲請抄錄本府70年12月15日70彰府地
    用字第14468號函一案，說明一復台端92年8月1日聲請書。
    二關於旨揭上開號函係屬繕稿之正本不宜影印與台端，合先
    敘明。該函之意旨，係針對非都市土地使用編定期間，土地
    所有權人提起異議案件其處理規定及授權由轄區地政事務所
    蓋用印信之處理程序云云。綜上顯示系爭631地號土地業經
    彰化縣政府依非都市土地使用分區與編定作業要領貳三四規
    定，擬准予更正為丁種建築用地在案。然土地登記簿謄本，
    未依法更正土地使用編定為丁種建築用地。是原處分裁處上
    訴人罰鍰6萬元並限期停止使用，並恢復原狀，及內政部之
    訴願決定均顯有違失，爰依行政訴訟法第273條第1項第13款
    、第14款及第276條第2項、第4項提起再審之訴，請將原審
    91年度訴字第536號判決廢棄，並撤銷訴願決定及原處分等
    語。
三、被上訴人則以：本件上訴人雖以其所有之溪湖鎮○○段631
    地號在67年間合併同段629地號並取得合法使用，惟查本件
    上開631地號地目為「田」，編定使用種類為特定農業區農
    牧用地，629地號地目為「建」，編定使用種類為特定農業
    區丁種建築用地，且依前台灣省政府建設廳67年9月9日建一
    字第216710號函所列該案核准設廠位置為頂寮段630、629、
    629之1地號，：廠地總面積0.2628公頃，現今頂寮段629地
    號土地面積同為0.2628公頃，為72年合併自630、629之1地
    號，本件631地號土地並未在核准之列，故應無上訴人所述
    已取得合法使用之情形，則上開631地號上之使用情形與非
    都市土地使用管制規則之規定不符，上訴人之主張，顯於法
    無據等詞置辯。
四、原審斟酌全辯論意旨及調查證據之結果，以：按行政訴訟法
    第273條第1項第13款固規定，當事人發見未經斟酌之證物或
    得使用該證物者，得以再審之訴對於確定之終局判決聲明不
    服。惟同款但書亦規定：「以如經斟酌可受較有利之裁判者
    為限。」是當事人以發見未經斟酌之證物或得使用該證物作
    為再審理由者，必該證物如經斟酌可受較有利益之裁判者，
    始得據以提起再審之訴。本件上訴人所提出之彰化縣政府70
    年12月15日70彰府地用字第14468號函，僅稱：「台端申請
    復查非都市土地使用編定結果乙案，經核復如左：溪湖鎮○
    ○段630、629之1、629地號同意更正為特定區丁種建築用地
    ，並備註：合法使用超出工業用地證明書所列地號實際建竣
    廠房並辦竣工商登記，依非都市土地使用分區與編定作業要
    領貳三四規定擬准予更正為丁種建築用地。」。查上訴人提
    出之彰化縣非都市土地使用編定異議結果通知書，既未將系
    爭631號土地同意更正為特定區丁種建築用地，則其備註欄
    所稱：「合法使用超出工業用地證明書所列地號實際建竣廠
    房並辦竣工商登記，依非都市土地使用分區與編定作業要領
    貳三四規定擬准予更正為丁種建築用地。」一語，顯係指上
    訴人實際建竣並辦竣工商登記之廠房，超出工業用地證明書
    所列地號，因而將該通知書內所載之630、629及之1地號3筆
    土地、依非都市土地使用分區與編定作業要領貳三四規定，
    准予更正為丁種建築用地。並未將系爭631地號土地一併更
    正為丁種建築用地。另上訴人所稱被上訴人92年8月5日府地
    用字第0920140563號函覆丙○○，不惟不足據以作為上訴人
    聲請再審之有利證據，更足以證明70年12月15日70彰府地用
    字第14468號非都市土地使用編異議結果通知書，所更正之
    土地不包括系爭631地號土地在內，上訴人據以作為新事實
    新證據，依行政訴訟法第273條第1項第13款聲請再審，自屬
    無理由，應予駁回。至於上訴人主張依同條項第14款之規定
    提起本件再審之訴部分，經查其所稱之漏未審酌之證據，亦
    係指上開證據而言，按上開證據，上訴人既自陳其於原審法
    院前訴訟程序未曾提出，原審法院自無漏未審酌之問題，上
    訴人此部分之主張顯屬誤解法律，併予明。作為其判決之
    論據。
五、上訴意旨略以：按台灣省政府建設廳67年9月9日67建一字第
    216710號函、彰化縣政府74年9月26日彰府建工字第56410號
    函及91年10月23日彰府建工字第091032564號函，系爭631地
    號土地與同段629地號土地使用合併，非土地合併。又依彰
    化縣政府70年12月15日70彰府地用字第14468號函授權彰化
    縣員林地政事務所辦理彰化縣非都市土地使用編定異議結果
    通知書，及縣政府92年8月5日府地用字第0920140563號函覆
    ，顯示前述631地號土地業經彰化縣政府依非都市土地使用
    分區與編定作業要領貳三四規定，擬准予更正為丁種建築用
    地在案。故訴願決定顯有違失，原判決理由曲解證據，原判
    決違法，爰請求廢棄原判決，並撤銷訴願決定及原處分等語
    。
六、本院按：按行政訴訟法第273條第1項第13款固規定，當事人
    發見未經斟酌之證物或得使用該證物者，得以再審之訴對於
    確定之終局判決聲明不服。惟同款但書亦規定：「以如經斟
    酌可受較有利之裁判者為限。」是當事人以發見未經斟酌之
    證物或得使用該證物作為再審理由者，必該證物如經斟酌可
    受較有利益之裁判者，始得據以提起再審之訴。再同條項第
    14款亦規定原判決就足以影響於判決之重要證物漏未斟酌者
    ，得據為再審理由。經查原審判決業已敘明上訴人認原確定
    判決有行政訴訟法第273條第1項第13款事由之證物，為其所
    提出彰化縣政府70年12月15日70彰府地用字第14468號函，
    僅係指該通知書內所載之630、629及之1地號3筆土地、依非
    都市土地使用分區與編定作業要領貳三四規定，准予更正為
    丁種建築用地，並未將系爭631地號土地一併更正為丁種建
    築用地。另上訴人所稱被上訴人92年8月5日府地用字第0920
    140563號函覆丙○○，不足據以作為上訴人聲請再審之有利
    證據，上訴人據以作為新事實新證據，依行政訴訟法第273
    條第1項第13款聲請再審，自屬無理由，因而據以駁回上訴
    人再審之訴，依法自無不合。上訴人主張依上開二函可證前
    述631地號土地已更正為丁種建築用地，自無可採。至台灣
    省政府建設廳67年9月9日67建一字第216710號函，僅係台灣
    省建設廳同意銘芳汽車修理廠在系爭第630、629及之1地號3
    筆土地上設廠，彰化縣政府74年9月26日彰府建工字第56410
    號函則係同意彰化縣政府核准天譽企業股份有限公司工廠歇
    業登記，同上縣政府91年10月23日彰府建工字第091032564
    號函，則係准許丙○○申請抄錄天譽企業股份有限公司工廠
    名稱設立資料，均與本件系爭631地號土地究否為丁種建築
    用地無涉，另上訴人並未於原審提出彰化縣政府70年12月15
    日70彰府地用字第14468號函，92年8月5日府地用字第09201
    40563號函，故原審判決亦敘明並無行政訴訟法第273條第1
    項第14款之漏未審酌證據之再審事由問題，綜上，原審判決
    駁回上訴人再審之訴，核無違誤。上訴論旨，仍執前詞，指
    摘原判決違誤，求予廢棄，難認有理由，應予駁回。
據上論結，本件上訴為無理由，爰依行政訴訟法第255條第1項、
第98條第3項前段，判決如主文。
中　　華　　民　　國　　96　　年　　7　　 月　　19　　日
                  第二庭審判長法  官　鄭　淑　貞
                              法  官  黃　合　文
                              法  官　吳　明　鴻
                              法  官　鄭　小　康
                              法  官　帥　嘉　寶
以  上  正  本  證  明  與  原  本  無  異
中　　華　　民　　國　　96　　年　　7　　 月　　19　　日
　　　　　　　　　　　　　　　書記官　郭　育　玎
